臺灣高雄地方法院刑事判決　　　　　　　　　　　　九十三年度訴字第三三三六號
　　公　訴　人　臺灣高雄地方法院檢察署檢察官
　　被　　　告　甲○○○○○○.
　　指定辯護人　本院公設辯護人丙○○
右列被告因強盜案件，經檢察官提起公訴（九十三年度偵字第二二八一四號），本院
判決如左：
    主  文
甲○○○○○○○○○ ○○○○○○ ○○○○○○○意圖為自己不法之所有，而搶奪他人之動產，處有期徒
壹年，緩刑參年。扣案之玩具手槍壹把、塑膠袋壹只均沒收。
    事  實
一、甲○○○○○○○○○ ○○○○○○ ○○○○○○○係菲律賓籍成年女子，於民國（下同）九十二年九
    月二十三日經鎵興國際股份有限公司代理引進臺灣地區，在日月光半導體股份有
    限公司工作，於下列犯案時間懷有身孕約五月。甲○○○○○○○○○ ○○○○○○ ○○○○○○○ 因
    經濟能力不佳，亟需用錢，於九十三年十一月八日傍晚，見位於高雄市○○區○
    ○街一一０巷一二號之金永山銀樓，地理位置較為偏僻，距離其位於高雄市○○
    區○○路八三號之外勞宿舍位置較近，且因其曾經前往消費，竟萌生意圖為自己
    不法所有之搶奪犯意，先於當日十八時許，在宿舍附近不知名之商店中購買無法
    供擊發子彈使用，未具有殺傷力之塑膠材質玩具手槍一支，及藍色塑膠袋一只，
    置於隨身皮包中，於同日十八時三十分許攜帶進入金永山銀樓中，見老闆丁○○
    獨自一人在看店，認有機可乘，乃先對丁○○佯稱欲購買金飾、手鍊、戒指、耳
    環等飾品，俟丁○○將其挑選之黃金三色耳環三付、三色耳環二付、雙善手鍊一
    條、套鍊一條、耳環一付、手鍊一條、戒指一只、鍊子四條、手鍊一條、女用鑽
    石二只、套鍊一組、三色套鍊一條（價值合計約新台幣二十三萬元）等放置在挑
    選盤後，時約同日十九時許，甲○○○○○○○○○ ○○○○○○ ○○○○○○○即自皮包中掏出前開
    塑膠玩具槍指著丁○○，以稍具基礎之國語呼喊「爸爸，不要動，搶劫」等語，
    丁○○因一眼即辨識出該槍係未具殺傷力之玩具手槍，且認或許係甲○○○○○○○○○
    ○○○○○○ ○○○○○○○在開玩笑，隨即順手撥開甲○○○○○○○○○ ○○○○○○ ○○○○○○○手持之玩
    具槍，甲○○○○○○○○○ ○○○○○○ ○○○○○○○即趁丁○○未及防備之際，同時出手奪取裝
    滿前揭金飾之盤子，得手後立即往外逃逸，於起步逃跑時，尚因一時驚慌，當場
    掉落些許金飾於店內，而丁○○一經回神，立即追出，約追趕至六間店家距離後
    ，即於高雄市○○區○○街一一０號巷口，與附近執行巡邏勤務之員警合力以現
    行犯將之逮捕，並當場扣得玩具手槍一把、塑膠袋一只及遭搶之金飾。
二、案經高雄市政府警察局楠梓分局移送臺灣高雄地方法院檢察署檢察官偵查起訴。
    理  由
一、訊據被告對於右揭犯罪事實，於警詢、偵查及本院審理中均大致坦承不諱，經查
    ：
  (一)被告於警詢自白稱：「我走路到金永山銀樓看金飾，老闆拿出櫥櫃的金飾讓我挑
    選，我挑了金飾約有二十三萬元後，彎下腰自手提袋內拿出預藏的玩具槍抵住老
    闆，並說搶劫後即拿著所挑選的金飾往門外跑，遭老闆自門內追出在巷內被其捉
    到。」、「我之前在金永山銀樓買過項鍊一條，所以才知道金永山銀樓，因該銀
    樓很偏僻，又離我所住宿舍很近，所以才會選該處犯案。」等語（警卷頁一、三
    背面），於檢察官偵查中自白：『（當時如何搶？）當天心情很亂，因為我欠很
    多人錢，而且快要出境，就去那家店，我一進那家店就開始選，就想這些可以還
    債，老闆把這些金子放在一個盤子上，我就拿盤子的金飾，跟老闆說：「爸爸，
    對不起我沒有錢。」，拿了就跑了。我有拿著玩具槍指著老闆。」等語（偵查卷
    頁十九、二十），於本院審理時亦自白稱：『當天晚上約六時許，我進入金永山
    銀樓要買金飾，我看到很多金飾，就開始想到我欠的錢，我有帶一支玩具槍，我
    就把玩具槍拿出來對老闆說：「爸爸，對不起，我沒有錢。」，老闆就抓住我的
    手』等語（本院審理卷頁十八、六七），核與證人丁○○於本院審理時證稱：『
    當天是下午六時三十分許左右，被告好像一般顧客走進我的商店，被告東挑西挑
    了很多金飾，最後要結帳時，我以為他要拿錢，結果他就突然拿出一支槍枝出來
    ，並說：「爸爸，不要動，搶劫。」，我第一個感覺就是認為是假槍，我以為他
    在開玩笑，我就揮手把他的槍枝撥開，被告就將金飾抓起來跑出去，我就追出去
    ，追了約六間店面的距離才把他抓住。被告抓走金飾要逃跑時，部分金飾有掉落
    在地上。」等語相符（本院卷頁五四、五六）；此外，尚有扣案之玩具手槍一把
    、塑膠袋一只扣案可稽，而當場自被告身上查獲之金飾，業經被害人丁○○領回
    ，亦有贓物認領保管收據乙紙及照片乙幀附於警卷足憑，是被告之自白，乃與證
    據相符，其搶奪犯行堪予認定。
  (二)被告雖辯稱：『伊持玩具槍對著丁○○時，係喊：「爸爸，對不起，我沒有錢」
    ，而非「爸爸，不要動，搶劫」。』、「丁○○抓住伊的手，伊就把抓到的金飾
    放下跑出去了，老闆在門口擋住伊。」、「伊要逃走時，手上已無金飾了。」等
    語（本院卷頁十八、五七、六七），指定辯護人並辯護稱被告應屬未遂犯等語，
    然查：被告持玩具槍指著丁○○時，口中究係呼喊「爸爸，對不起，我沒有錢」
    或「爸爸，不要動，搶劫」等語，經核乃與本件搶奪之犯罪要件無關；且被告當
    時確係呼喊「爸爸，不要動，搶劫」等語，僅因丁○○誤認係被告開玩笑而揮手
    撥擋，被告方趁丁○○不備，搶奪捧起裝滿金飾之盤子，得手後起身逃跑，因情
    急匆忙，部分金飾掉落地上，嗣丁○○追逐約六家商店店面距離，方制伏被告，
    制伏被告時，被告手中仍有部分金飾等情，均據證人丁○○於本院證述明確在卷
    。因證人丁○○當庭表示欲原諒被告，且請求本院憐憫被告係懷孕外勞而予被告
    自新機會（參照審理筆錄頁五九），其應無怨恨陷害被告之理，且本件案發迄今
    僅隔四月有餘，身歷其境之丁○○自亦印象鮮明，相較有己身利害關係之被告陳
    述，丁○○之證詞自然較為可信。則被告既已將所搶奪之物，移入自己權力支配
    之下而為逃跑，即應成立搶奪既遂犯，至其後因被害人之追捕攔阻，而將已搶得
    之物放下或遺棄逃逸，仍無礙於既遂犯之成立。況縱如被告所辯：因丁○○抓住
    伊的手，伊即將所抓的金飾放下跑出去等語屬實，然客觀上該金飾仍因已遭被告
    奪於手中，而屬移於被告實力支配之下，被告僅因得手後之剎那間，遭被害人丁
    ○○捉住手臂，方放下金飾逃逸，其情狀仍應屬已達於既遂階段，是被告前揭所
    辯，並不可採。本件被告搶奪既遂犯行，事證明確，洵堪認定。
二、論罪科刑：
  (一)核被告所為，係犯刑法第三百二十五條第一項之普通搶奪罪。被告因已奪得前開
    金飾置於手中之實力可支配範圍內，屬既遂犯，公訴人認係未遂犯，似有誤會。
    另公訴意旨認被告所為係犯刑法第三百二十八條第一項之強盜罪嫌等語，固非無
    見，然按：刑法第三百二十八條第一項之強盜罪，須以被告所實施之強暴、脅迫
    行為，已達於使人不能抗拒之程度而取其財物或令其交付者為必要，最高法院二
    十九年上字第三０六六號、六十四年度台上字第一一六五號分別著有判例可資參
    照，經查：本件被告攜帶前往搶奪之玩具手槍一把，經本院依職權送請內政部警
    政署刑事警察局鑑定，鑑定結果：本件手槍係塑膠材質之玩具手槍，經檢視不具
    擊發機構，非為完整之槍枝，無法攻擊發子彈使用，不具有殺傷力等語，有被告
    所不爭執該局九十四年一月十四日刑鑑字第九三○二四三三○一號槍彈鑑定書附
    卷可憑（頁四三），亦經本院合議庭當庭勘驗屬實，有勘驗筆錄可稽（頁六二）
    。雖玩具槍枝於客觀上，仍可能使一般人誤信為真正槍枝，而心生恐懼，然被告
    所為究竟有無造成被害人心生恐懼至不能抗拒之程度，仍應就具體個案之客觀情
    狀判斷之。本件被告於行為時係一懷孕五月之弱質女子，因曾向被害人丁○○購
    買過金飾，且所持玩具手槍，客觀上一望即知係無殺傷力之假槍，故丁○○當時
    係認被告開玩笑，心中從未產生恐懼，反而能立即揮手撥擋等情，均據證人丁○
    ○到庭反覆證稱明確（頁五六），且就被告經丁○○用手揮擋，趁丁○○不備奪
    走金飾時，丁○○即可立即追趕上前等情以觀，本案被告進行搶奪行為時，被害
    人客觀上顯然未因該玩具手槍之緣故，而陷於不能抗拒之地步，本件情狀即與刑
    法第三百二十八條第一項強盜罪之構成要件未合。是被告雖有持槍前往，然其掏
    槍呼嚇之行為，既未能致被害人丁○○畏懼不能抗拒，且其趁丁○○以為係開玩
    笑，一時吃驚不備之時，而奪取金飾逃走，應係構成刑法第三百二十五條第一項
    之搶奪罪，公訴人認被告係犯刑法第三百二十八條第一項之強盜罪嫌，尚有未恰
    ，惟其基本社會事實相同，本院自得予以審判，並變更起訴法條。
  (二)爰審酌被告係在台之菲律賓籍外籍勞工，行為時懷孕五月，其陳述係因經濟能力
    不佳，一時失慮方而犯罪，應為可信。又被告前次來台，工作表現向來良好，本
    次經鎵興國際股份有限公司（人力經紀公司）引進再次來台，迄今工作表現亦佳
    ，均經證人即該公司高雄分公司經理乙○○到庭陳稱屬實；且被告到庭屢次痛哭
    流淚，表示悔意，現已與被害人丁○○達成和解，徵得丁○○原諒，丁○○並請
    求本院予以輕判等情，有和解書一紙在卷可參（本院卷頁七一），亦經丁○○陳
    明在卷（頁五九、七一），及慶幸實際造成之損害尚非鉅大等一切情狀，量處如
    主文所示之刑，以資儆懲。又被告前未曾受有期徒刑以上刑之宣告，有臺灣高等
    法院被告全國前案紀錄表及臺灣高等高雄地方法院檢察署刑案資料查註紀錄表在
    卷可稽，被告離鄉背井隻身來台工作，難免一時失慮犯罪，其係懷孕弱質婦女，
    現亟近臨盆生產日期，於菲律賓尚有親友殷殷等待返家團聚，其歷經多次偵審程
    序，得此教訓後，應知所警惕，而無再犯之虞，本院因認所宣告之刑以暫不執行
    為適當，併諭知緩刑三年，以期自新。
  (三)至於扣案之玩具手槍一把、塑膠袋一只，係被告所有，且為其犯罪所用之物，均
    據被告自承在卷，應依刑法第三十八條第一項第二款規定宣告沒收。
據上論斷，應依刑事訴訟法第二百九十九條第一項前段，第三百條，刑法第三百二十
五條第一項、第七十四條第一款、第三十八條第一項第二款，判決如主文。
本案經檢察官戊○○到庭執行職務。
中　　 　華　 　　民 　　　國　  九十四　　年　　 三 　 月　　二十八　　日
                                      臺灣高雄地方法院刑事第七庭
                                          審判長法  官  孫啟強
                                                法  官  卓立婷
                                                法  官  蔡川富
右為正本證明與原本無異。
如不服本判決，應於收受送達後十日內向本院提出上訴書狀。
      　　　　　　　　　　　　　　　　　　　　　書記官　邱秋珍
中　　 　華　 　　民 　　　國　  九十四　　年　　 三 　 月　　二十八　　日
中華民國刑法第三百二十五條第一項
意圖為自己或第三人不法之所有，而搶奪他人之動產者，處六月以上五年以下有期徒
刑。
